臺灣臺南地方法院民事裁定
109年度司繼字第2861號
聲  請  人  楊翊晟  


關  係  人  財政部國有財產署南區分署 
上列聲請人聲請對被繼承人陳ＯＯＯ選任遺產管理人事件，本院裁
定如下：
    主  文
選任財政部國有財產署南區分署為被繼承人陳ＯＯＯ（女、民國00
年0月00日生、身分證統一編號：Z000000000號，民國104年12月
4日死亡，死亡前最後住所：臺南市○○區○○里○○00號之2）之遺產
管理人。
聲請程序費用新臺幣壹仟元由被繼承人陳ＯＯＯ之遺產負擔。
    理  由
一、按家事事件法第136條第1、3項規定，利害關係人或檢察官
    聲請選任遺產管理人時，其聲請書應記載下列事項，並附具
    證明文件：⑴聲請人，⑵被繼承人之姓名、最後住所、死亡
    之年月日時及地點，⑶聲請之事由，⑷聲請人為利害關係人
    時，其法律上利害關係之事由；法院選任之遺產管理人，除
    自然人外，亦得選任公務機關。次按先順序繼承人均拋棄其
    繼承權時，由次順序之繼承人繼承，其次順序繼承人有無不
    明或第四順序之繼承人均拋棄其繼承權者，準用關於無人承
    認繼承之規定；又繼承開始時，繼承人之有無不明者，由親
    屬會議於一個月內選定遺產管理人，並將繼承開始及選定遺
    產管理人之事由，向法院報明；無親屬會議或親屬會議未於
    前條所定期限內選定遺產管理人者，利害關係人或檢察官，
    得聲請法院選任遺產管理人，並由法院依前項規定為公示催
    告，民法第1176條第6項、第1177條、第1178條第2項亦分別
    定有明文。 
二、本件聲請狀意旨略以：聲請人為臺南市○○區○○段000地號土
    地之共有人，因被繼承人陳ＯＯＯ為上開土地之其他共有人楊Ｏ
    Ｏ(73年9月27日亡)之繼承人之一，因陳ＯＯＯ業於民國（下同
    ）104年12月4日死亡，其繼承人均已拋棄繼承，聲請人已提
    起分割共有物訴訟，自得依民法第1178條規定，聲請鈞院選
    任被繼承人陳ＯＯＯ之遺產管理人，以保障聲請人之權利等語
    。
三、經查，聲請人主張之前開事實，業據提出土地登記謄本、戶
    籍謄本及本院民事裁定等件為證，堪信為真實；復查被繼承
    人陳ＯＯＯ之繼承人均已拋棄繼承權，業據本院依職權調閱105
    年度司繼字第267號拋棄繼承卷宗查閱無誤，又未準用民法
    第1177條規定選定遺產管理人，聲請人為利於訴訟進行，以
    利害關係人聲請選任被繼承人陳ＯＯＯ之遺產管理人，核與上
    開規定並無不合，應予准許。本院審酌無人承認繼承之遺產
    ，於清償債權、交付遺贈物後，如有剩餘，應歸屬國庫，且
    遺產管理人之選任係屬法院之職權，其職務涉及公益性，除
    應注意遺產處置之公平性外，尚須慮及其適切性，即應兼顧
    被選任人對遺產、遺債之瞭解程度、處理遺產事務之能力與
    利害關係等綜合判斷之，而財政部國有財產署南區分署基於
    管理國有財產之權責，由其任被繼承人之遺產管理人，執行
    管理及清算遺產職務，尚屬適當。　　
四、依家事事件法第127條第4項之規定，裁定如主文。
　　
中　　華　　民　　國　  109　　年　　12　　月　　4　日
                 家事法庭    司法事務官　田修豪
以上正本係照原本作成。
如對本裁定抗告須於裁定送達後10日內向本院提出抗告狀，並繳
納抗告費新台幣1,000元。
中　　華　　民　　國　  109　　年　　12　　月　　4　日
                               書 記 官　林書婷